臺灣臺北地方法院刑事判決　　　　　　 94年度交易字第101號
公　訴　人　臺灣臺北地方法院檢察署檢察官
被　　　告　乙○○
上列被告因公共危險案件，經檢察官提起公訴（九十四年度核退
偵字第四號），本院判決如下：
    主  文
乙○○服用酒類，不能安全駕駛動力交通工具而駕駛，累犯，處
有期徒刑伍月，如易科罰金，以佰元折算壹日。
    事  實
一、乙○○前於民國八十六年間因違反麻醉藥品管理條例案件，
    經臺灣高等法院花蓮分院以八十六年度上訴字第四三五號判
    決四月（非法吸用化學合成麻醉藥品）、二年四月（販賣麻
    藥），並定應執行刑為有期徒刑二年六月確定，甫於八十八
    年二月二十四日縮短刑期假釋出監，並於八十九年四月十二
    日假釋保護管束期滿，假釋期間屆滿未經撤銷；又於九十三
    年間因酒後駕車觸犯公共危險罪案件，經本院以九十二年度
    北交簡字第二六五九號判處罰金銀元二萬三千元確定，而於
    九十三年二月十七日執行完畢。詎乙○○仍不知悔改，復於
    九十三年十月二十三日晚間七時三十分許，在臺北市○○路
    二五九巷六號其工作之日本料理店內飲用維士比、威士忌等
    酒類後，明知其已達反應較慢、感覺減低、影響駕駛而不能
    安全駕駛動力交通工具之程度，猶駕駛丁○○所有車牌號碼
    ＨＬＵ─二三一號重型機車在道路上行駛，嗣於翌日（二十
    四日）凌晨零時三十分許，行經臺北市○○○路○段一四七
    巷與錦州街口時，因騎車未戴安全帽，適為駕駛巡邏車執行
    擴大臨檢勤務在該路口停等紅綠燈之臺北市政府警察局中山
    分局民權一派出所主管甲○○、警員吳瓊琳、陳漢陽、黃智
    源發覺，旋至乙○○停車後所進入購物之上開路口附近萊爾
    富便利商店內盤查乙○○，並聞得其身上之濃烈酒味後測得
    其酒後呼氣所含之酒精濃度達每公升零點七三毫克，始悉上
    情。
二、案經臺北市政府警察局中山分局報告臺灣臺北地方法院檢察
    署檢察官偵查起訴。
    理  由
一、訊據被告乙○○矢口否認有何酒後駕車之犯行，辯稱：當天
    伊有在店內喝酒，之後因為老闆娘丙○○委託伊去買菸，所
    以伊自行步行前往上開便利商店買菸，並非騎車前往，且伊
    亦不認識該車車主丁○○云云。經查：
  (一)被告曾於九十三年十月二十三日晚間七時三十分，在臺北市
    ○○路二五九巷六號其工作之日本料理店內飲用維士比、威
    士忌等酒類，並於翌日凌晨零時三十分許，前往臺北市○○○路○段一四七巷與錦州街口附近便利商店買菸，並於該處
    為警查獲，經測得其酒後呼氣所含之酒精濃度達每公升零點
    七三毫克乙節，為其坦認在卷，分別與證人即當日晚間與被
    告共同飲酒之丙○○於本院審理中所為此部分證述，與證人
    即當天查獲被告之員警甲○○、吳瓊琳、陳漢陽於偵查中此
    部分證詞相符，並有吐氣所含酒精成份測試成果表在卷可稽
    （見本院卷九十四年五月二十五日審判筆錄第五頁、九十四
    年度核退偵字第四號卷第十八至二十頁、九十三年度偵字第
    二０二八二號卷第八頁），堪信為真。
  (二)被告雖否認騎車前往上開查獲地點之便利商店，證人丙○○
    亦於本院審理中附和其詞，然被告騎乘上開ＨＬＵ─二三一
    號重型機車行經臺北市○○○路○段一四七巷與錦州街口時
    ，因騎車未戴安全帽，適為駕駛巡邏車執行擴大臨檢勤務在
    該路口停等紅綠燈之臺北市政府警察局中山分局民權一派出
    所主管甲○○、警員吳瓊琳、陳漢陽、黃智源發覺等情，不
    僅為證人甲○○、吳瓊琳、陳漢陽於偵查中為一致之證述，
    證人甲○○並於本院審理中詳證稱：因為被告騎車時並未戴
    安全帽，所以可以清楚看到被告之臉孔，當時被告停車後進
    入便利商店，其與另二名員警吳瓊琳、陳漢陽下車盤查，才
    發現被告身上有酒味，便利商店內除店員外只有被告一人，
    而且便利商店的門是透明的，騎車之人與被告之衣著也是一
    樣的，其等駕駛之巡邏車停等的紅綠燈距離便利商店只有約
    十公尺，附近光線也很明亮，所以可以確認被告即為當時騎
    車之人等語（見核退偵卷第十八至二十頁、本院卷同上審判
    筆錄第六至八頁），被告上開否認之詞，已難採信。
  (三)被告又以並不認識ＨＬＵ─二三一號重型機車之所有人丁○○，所以不可能向其借車等詞為辯，然此業據證人丁○○於
    偵查及本院審理中結證在卷，且依證人丁○○所稱：偵查中
    接受檢察官訊問時因距離案發時間較近，所以記憶較為清楚
    ，如今時間較久，所以記憶模糊之詞，自應以證人丁○○於
    偵查中所為較詳細之證詞與事實更為接近，是依據其於偵查
    中所為證言：案發當天，被告因與店內某股東吵架，所以跟
    其拿車鑰匙表示要去買菸，四、五個小時之後，被告回來表
    示因酒後駕車被抓，拿了舉發通知單給其去領車（見核退偵
    卷第十九頁、本院同上審判筆錄第二至四頁），並有車籍作
    業系統查詢認可資料可佐（見第二０二八二號卷第九頁），
    益證被告係騎乘證人丁○○所有之上開機車前往便利商店買
    菸。
  (四)被告及證人丙○○雖均於本院審理中陳稱：不認識丁○○，
    當天丁○○也沒有出現在店內云云，然查，被告先於警詢中
    供稱：車主是一位叫「阿華」的等詞，後於偵查中稱：車子
    是店內一位客人的之詞（見第二０二八二號偵查卷第五頁反
    面、核退偵卷第十四頁），顯見被告對於ＨＬＵ─二三一號
    重型機車之所有人為證人丁○○並非不知悉，且若證人丁○○當天確實未曾出現在被告工作之日本料理店內，被告如何
    知道該機車是店內客人「阿華」的？證人丁○○又怎可能知
    悉被告當天外出去買菸之細節？更見被告前開辯解僅是卸責
    之詞，不足採信。證人丙○○經具結後於本院審理中所為之
    證詞，顯然是迴護被告之詞，而有偽證之嫌。
  (五)被告雖聲請調閱錦州街附近路口、便利商店之監視錄影帶，
    惟偵查中經檢察官向該轄區分局調取之結果並無所獲，公訴
    檢察官亦於本院審理中表示稱：經詢問過後，錄影帶已經因
    距離事發時間過久而無存檔等語（見二０二八二號偵查卷第
    十九頁、本院卷同上審判筆錄第九頁），且被告確實曾經向
    證人丁○○借車外出買菸，且在騎乘過程中為證人甲○○、
    吳瓊琳、陳漢陽當場查獲而測得其酒後呼氣所含之酒精濃度
    達每公升零點七三毫克等情，已據證人丁○○、甲○○、吳
    瓊琳、陳漢陽詳證如前，其等與被告並無嫌隙仇恨，自無設
    詞誣指之虞，並有吐氣所含酒精成份測試成果表、臺北市政
    府警察局舉發違反道路交通管理事件通知單、刑法第一百八
    十五條之三案件測試觀察紀錄表、生理平衡檢測紀錄表、工
    作紀錄簿等在卷可憑（見第二０二八二卷第六至八頁、核退
    偵卷第四頁），是依照刑事訴訟法第一百六十三條之二第一
    項、第二項第三款之規定，被告上開證據調查之聲請有關之
    待證事實已臻明瞭無再調查之必要，應予駁回。
  (六)按刑法第一百八十五條之三所規定服用酒類，不能安全駕駛
    動力交通工具而駕駛者，應負刑事責任，揆其立法目的在藉
    抽象危險犯之犯罪構成要件，以嚇阻酒後駕車者對道路交通
    安全之危害，本不以發生實害為必要。而所謂不能安全駕駛
    之認定，並無一定之數值可供界定，而係由法院以一般社會
    通念之客觀標準，足生公共危險時即足。目前行政機關所取
    締酒後駕車之參考標準，係依法務部於八十八年五月十日邀
    集司法院刑事廳、交通部、行政院衛生署、內政部警政署及
    中央警察大學等機關開會，所為凡呼氣酒精濃度逾每公升含
    零點五五毫克時，即屬不能安全駕駛之決議。上開會議決議
    本身固僅屬檢警取締酒後駕車之參考，尚無拘束法院之效力
    ，惟以上開會議決議所採之標準，係參考美國、德國及日本
    等國家所進行之酒精濃度與精神狀態之測試實驗，亦即，各
    項實驗均發現凡呼氣中酒精濃度達每公升零點五五毫克時，
    就人之生理方面，已產生視覺反應遲鈍、影像不能集中、同
    時不能看清前方路況及車旁照後鏡等狀況，及駕駛能力已受
    有影響、肇事率已為一般正常人之十倍之事實。而被告經警
    到場測試，其呼氣中酒精濃度每公升高達零點七三毫克，有
    前揭呼氣酒精測試表可參，依一般社會通念，已達不能安全
    駕駛之程度。
  (七)綜上所述，被告所辯，並不足採。被告確有於飲用酒類後，
    已達不能安全駕駛動力交通工具而仍然駕駛之犯行。本件事
    證明確，被告犯行已堪認定，應依法論科。
二、核被告所為，係犯刑法第一百八十五條之三服用酒類不能駕
    駛動力交通工具而駕駛之公共危險罪。又被告前於八十六年
    間因違反麻醉藥品管理條例案件，經臺灣高等法院花蓮分院
    以八十六年度上訴字第四三五號判決四月（非法吸用化學合
    成麻醉藥品）、二年四月（販賣麻藥），並定應執行刑為有
    期徒刑二年六月確定，甫於八十八年二月二十四日縮短刑期
    假釋出監，並於八十九年四月十二日假釋保護管束期滿，有
    臺灣高等法院被告前案紀錄表可稽，上開假釋期間屆滿未經
    撤銷，其未執行之刑以已執行論，又於五年內再犯本件最重
    本刑有期徒刑以上之罪，為累犯，應依刑法第四十七條規定
    加重其刑。爰審酌被告前即曾因犯罪經判決執行，素行非佳
    ，又於九十三間因酒後駕車觸犯公共危險罪案件，經本院以
    九十二年度北交簡字第二六五九號判處罰金銀元二萬三千元
    確定，而於九十三年二月十七日執行完畢，亦有上開前案紀
    錄表供參，竟再犯本件，顯見上開判決執行並未使其心生警
    惕，且值此政府為確保社會公眾安定及其他道路交通參與者
    之安全，而強力取締酒後駕車之際，被告卻無視於法律之存
    在，於上開判決執行後，仍心存僥倖，公然向公權力挑戰，
    其罔顧他人生命、財產之心態，至為可訾，且犯罪後未坦承
    犯行，與其品行、智識程度、犯罪之動機、手段、目的等一
    切情狀，量處如主文所示之刑，並諭知易科罰金之折算標準
    ，以示懲儆。
三、證人丙○○於本院審理中所為之證詞並不足採，且有偽證之
    嫌，應由檢察官另行偵辦，附此敘明。
據上論斷，依刑事訴訟法第二百九十九條第一項前段，刑法第一
百八十五條之三、第四十七條、第四十一條第一項前段，罰金罰
鍰提高標準條例第二條，判決如主文。
本案經檢察官張書華到庭執行職務
中　　華　　民　　國　　94　　年　　 6　　月　　15　　日
                  刑事第四庭    審判長法　官  黃雅芬
                                      法  官  余明賢
                                      法  官  黎惠萍
上正本證明與原本無異。
如不服本判決，應於判決送達後10日內向本院提出上訴狀（應抄
附繕本）。
                                      書記官  楊麗娟
中　　華　　民　　國　　94　　年　　 6　　月　　16　　日
附錄本案論罪科刑法條全文
刑法第一百八十五條之三
服用毒品、麻醉藥品、酒類或其他相類之物，不能安全駕駛動力
交通工具而駕駛者，處一年以下有期徒刑、拘役或三萬元以下罰
金。
